【裁判字號】    97,消債更,572
【裁判日期】    971105
【裁判案由】    更生事件
【裁判全文】
臺灣板橋地方法院民事裁定           97年度消債更字第572號
聲  請  人  甲○○原名：郭玉.
上列當事人因消費者債務清理事件聲請更生，本院裁定如下：
    主  文
聲請駁回。
聲請費用由聲請人負擔。
    理  由
一、按債務人與金融機構協商成立者，不得聲請更生或清算，但
    因不可歸責於己之事由，致履行顯有重大困難者，不在此限
    ；本條例施行前，債務人依金融主管機關協調成立之中華民
    國銀行公會會員辦理消費金融案件無擔保債務協商機制與金
    融機構成立之協商，準用前項之規定，消費者債務清理條例
    （下稱債清條例）第151 條第5 項、第6 項分別定有明文。
    次按聲請更生或清算不合程式或不備其他要件者，法院應以
    裁定駁回之，但其情形可以補正者，法院應定期間先命補正
    ，復為債清條例第8 條所明定。又債務人不能清償債務或有
    不能清償之虞者，得依本條例所定更生或清算程序，清理其
    債務，債清條例第3 條亦有明文。
二、本件債務人向本院聲請更生，其主張略以：渠因其有不能清
    償債務情事，前於民國95年間已依金融主管機關協調成立之
    中華民國銀行公會會員辦理消費金融案件無擔保債務協商機
    制，與最大債權機構台新國際商業銀行（下稱台新銀行）達
    成協商，其協議還款金額為每月新臺幣（下同）28,294元（
    80期，0%）。然聲請人每月平均收入扣除上開協商金額後，
    無法維持基本生活，聲請人於97年2 月間之毀諾，係非可歸
    責於己之事由所致。為此，爰依法聲請裁定准予更生等語。
三、依債清條例第151 條第5 項之規定意旨，債務清償方案成立
    後，債務人本應按其條件履行，僅於其後發生情事變更，在
    清償期間支出增加或收入減少，致該方案履行困難甚或履行
    不能，因不可歸責於己，始能依上開法條但書之規定聲請更
    生或清算；此項規定，旨在避免債務人任意毀棄已成立之協
    商，濫用更生或清算之裁判上債務清理程序，蓋以債務清償
    方案係經當事人行使程序選擇權所為之債務清理契約，債務
    人自應受該成立之協議所拘束。經查：依聲請人所提出之財
    政部臺灣省北區國稅局95年度、96年度綜合所得資料清單（
    見本院卷第13、14頁），聲請人95年度除薪資所得外，尚有
    利息收入，而96年度之每月平均薪資所得為43,174元。扣除
    前開協商還款金額每月28,294元後，尚餘14,880元可供聲請
    人使用。經本院審酌，聲請人協商期間每月平均所得與協商
    還款金額相較，顯然並未超出聲請人償債能力，況聲請人不
    過31歲，只要願意努力工作，再撙節支出，不但足以維持生
    活，更可全部清償目前所積欠之債務。復參以聲請人始終未
    能舉證證明於協商還款期間，有何不可歸責於己之事由，致
    所需之支出增加或收入減少，因而有不能履行或履行顯有重
    大困難之情事，是本院因認聲請人所稱渠有履行顯有重大困
    難之情事云云亦屬委無可採，故本件聲請人聲請更生，應屬
    聲請更生之要件不備，且又無從補正，依首揭條文之意旨，
    自應駁回其更生之聲請。
中    華    民    國    97    年    11    月    5     日
              民事第二庭    法      官    連育群
上為正本係照原本作成
如不服本裁定，應於裁定送達後10日內，以書狀向本院提出抗告
，並繳納抗告費新臺幣1千元
中    華    民    國    97    年    11    月    5     日
                            書  記  官    蕭佩宜


司法院資訊處製作；財團法人民間司法改革基金會備份。
